【裁判字號】    99,易,1162
【裁判日期】    990526
【裁判案由】    偽造文書
【裁判全文】
臺灣板橋地方法院刑事判決              99年度易字第1162號
公  訴  人  臺灣板橋地方法院檢察署檢察官
被      告  甲○○
上列被告因偽造文書案件，經檢察官聲請以簡易判決處刑（98年
度偵續字第197 號），本院認不宜以簡易判決處刑（原受理案號
：98年度簡字第5953號），改依通常程序審理，判決如下：
    主  文
本件公訴不受理。
    理  由
一、公訴意旨略稱：被告甲○○與告訴人乙○○係兄弟關係，其
    等之父親林師鏜於民國94年8 月12日因低血糖致意識改變急
    診入臺北市立醫院和平院區，當日雖恢復意識，但仍有口齒
    不清及步態不穩等症狀，林師鏜於出院後，即由被告負責照
    料。詎被告竟基於明知為不實之事項而使公務員登載於職務
    上所掌公文書之犯意，明知其與林師鏜間並無房地買賣之事
    實，於94年10月25日利用不知情之代書蔡易霖填寫土地買賣
    所有權移轉契約書及建築改良物買賣所有權移轉契約書等文
    件，將林師鏜所有坐落臺北縣板橋市○○段1607地號、權利
    範圍四分之一之土地，暨其上門牌號碼為臺北縣板橋市○○
    路○ 段212 巷2 弄6 之1 號之建物全部，記載買賣價款共計
    為新臺幣2,68萬7,100 元之虛構價格，出售予被告，並於94
    年12月6 日，由蔡易霖委由林婉宜持土地登記申請書暨上開
    移轉契約書等文件，前往臺北縣板橋地政事務所，以「買賣
    」為原因申請辦理上開土地建物之所有權移轉登記，使不知
    情之地政事務所承辦公務員，將上開虛偽買賣之不實事項，
    登載於其職務上掌管之土地及建築改良物登記簿上，足生損
    害於乙○○對上開房地之繼承權及地政機關對於地政管理之
    正確性。因認被告涉犯刑法第214 條使公務員登載不實罪嫌
    等語。
二、按檢察官就簡易判決處刑之聲請，與起訴有同一之效力，法
    院於審理後認應為不受理判決之諭知者，應適用通常程序審
    判之，刑事訴訟法第451 條第3 項、第451 條之1 第4 項但
    書第3 款、第452 條業已明揭其旨。又按案件有起訴之程序
    違背規定之情形者，應諭知不受理之判決，並得不經言詞辯
    論為之，刑事訴訟法第303 條第1 款、第307 條分別定有明
    文。
三、次按檢察官為緩起訴處分者，得命被告於一定期間內遵守或
    履行刑事訴訟法第253 條之2 第1 項各款所定事項，被告於
    緩起訴期間內，有違背上開各款之應遵守或履行事項者，檢
    察官得依職權撤銷原處分，繼續偵查或起訴；又檢察官依同
    法第253 條之3 規定撤銷緩起訴者，應製作處分書敘述其處
    分之理由，並應以正本送達於告訴人、告發人、被告及辯護
    人，被告接受撤銷緩起訴處分書後，得於7 日內以書狀敘述
    不服之理由，經原檢察官向直接上級法院檢察署檢察長或檢
    察總長聲請再議，同法第253 條之2 第1 項、第253 條之3
    第1 項第3 款、第255 條第1 項前段、第2 項前段、第256
    條之1 第1 項規定綦詳。準此以觀，被告經檢察官為緩起訴
    處分確定者，於緩起訴期間內，檢察官固得依職權撤銷原處
    分，繼續偵查或起訴，惟檢察官仍必須為緩起訴撤銷之處分
    ，於未為撤銷緩起訴處分前，檢察官尚不得對同一事實再行
    起訴或聲請以簡易判決處刑。亦即國家對於單一案件僅有一
    刑罰權，單一之犯罪事實，實體法上之刑罰權僅有一個，於
    訴訟法上不得加以切割，確定之緩起訴處分，除有上述事由
    經撤銷外，乃有形式上之確定力，就法律適用之安定性及人
    民信賴利益之保護上，司法機關均應受其拘束。故就同一案
    件，倘檢察官未於緩起訴期間內踐行上揭法定之撤銷緩起訴
    處分程序而逕行起訴或聲請以簡易判決處刑，其起訴程序應
    屬違背規定，依刑事訴訟法第303條第1款規定，應諭知公訴
    不受理之判決。
四、經查，本件犯罪事實，經臺灣板橋地方法院檢察署檢察官於
    98年7 月6 日向本院聲請簡易判決處刑，並於98年7 月28日
    繫屬於本院等情，有上開聲請簡易判決處刑書1 件及該署98
    年7 月28日丙○慎平98偵續197 字第77557 號函上加蓋之本
    院收狀章戳附卷可考。惟檢察官業於本案繫屬前之98年1 月
    7 日已就與本件同一之犯罪事實為緩起訴處分，除命被告應
    當庭書立悔過書外，並應遵守於收受臺灣板橋地方法院檢察
    署檢察官之緩起訴處分命令通知書後1 個月內，向國庫支付
    3 萬元之條件；上開緩起訴處分經告訴人聲請送臺灣高等法
    院檢察署再議結果，認告訴人聲請再議部分不合法，是前揭
    緩起訴處分即於檢察官為緩起訴之日（98年1 月7 日）確定
    （緩起訴期間自98年1 月7 日至99年1 月6 日），而被告於
    98年5 月7 日已履行向國庫支付3 萬元之緩起訴條件，此有
    臺灣板橋地方法院檢察署檢察官97年度偵字第19298 號緩起
    訴處分書、執行緩起訴處分命令通知書、臺灣高等法院檢察
    署98年3 月30日檢紀良字第0980000312號函暨臺灣高等法院
    檢察署檢察長98年度上聲議字第1806號命令、國泰世華商業
    銀行98年5 月7 日匯出匯款回條各1 份附卷可稽。則上開緩
    起訴處分所認之犯罪事實，與本案既為事實同一之案件，檢
    察官於緩起訴處分確定後、緩起訴期間屆滿前，未經撤銷緩
    起訴，惟仍聲請簡易判決處刑，程序自屬違背法律規定，揆
    諸前揭說明，爰不經言詞辯論，逕為諭知不受理之判決。
據上論斷，應依刑事訴訟法第452 條、第303 條第1 款、第307
條，判決如主文。
中    華    民    國    99    年    5     月    26    日
                  刑事第二十二庭  審判長法  官  潘長生
                                        法  官  侯志融
                                        法  官  曹惠玲
上列正本證明與原本無異。
如不服本判決，應於判決送達後10日內敘明上訴理由，向本院提
出上訴狀 (應附繕本) ，上訴於臺灣高等法院。其未敘述上訴理
由者，應於上訴期間屆滿後20日內向本院補提理由書「切勿逕送
上級法院」。
                                        書記官  許育菁
中    華    民    國    99    年    5     月    27    日

司法院資訊處製作；財團法人民間司法改革基金會備份。
